---
title: "Rapport"
author: "Juliette SIEBERING, Adeline VERCOUTRE, Antoine NERET, Karl MEHANNA"
date: "20 avril 2026"
output:
  prettydoc::html_pretty:
    theme: cayman
---

```{r initialisation, message=FALSE}
library(ggplot2)
library(dplyr)

# Le fichier étant trop lourd pour GitHub, il n'est pas dans le dossier partagé, mais sur nos ordinateurs, d'où le '..' au lieu de 'data'
jeux <- read.csv('../games_march2025_cleaned.csv')
```

# Introduction

Notre jeu de données regroupe une grande partie des jeux publiés par Steam, avec de nombreuses informations comme le prix, le système d’exploitation, la date de publication, etc… (voir tableau ci-dessous).
Il provient du site Kaggle, nous avons choisi ce jeu en particulier pour sa richesse (89618 observations et 47 variables) et pour sa récence (les données datent de mars 2025).
Étant tous des joueurs dans le groupe, cela nous paraît intéressant de voir les données concernant nos jeux préférés.

# Question 1

L’une des premières observations issues de notre jeu de données concerne les colonnes *Windows*, *Linux* et *Mac*, qui correspondent aux trois systèmes d’exploitation les plus répandus dans le monde.

Cela soulève naturellement la question suivante :

#### Parmi ces trois systèmes d’exploitation, lequel prend en charge le plus grand nombre de jeux ?

```{r sys_expl}

# On transforme les chaînes de caractère "TRUE" et "FALSE" en booléens
jeux <- jeux %>%
  mutate(
    windows = as.logical(windows),
    mac     = as.logical(mac),
    linux   = as.logical(linux)
  )

# On crée un tableau avec, pour chaque système d'exploitation, la somme des 1, soit le nombre de True
nb_jeux_sys_ex <- data.frame(
  sys_ex = c("Windows", "Mac", "Linux"),
  nb = c(
    sum(jeux$windows),
    sum(jeux$mac),
    sum(jeux$linux)
  )
)

# On crée la visualisation correspondante : un bar chart avec la somme des jeux pour chaque système d'exploitation, sans oublier le titre
repartition_systemes <- ggplot(data = nb_jeux_sys_ex, mapping = aes(x = sys_ex, y = nb, fill = sys_ex)) +
  geom_col() +
  geom_text(aes(label = nb), vjust = -0.5) +
  labs(title = "Nombre de jeux supportés par les différents systèmes d'exploitation", 
       x = "Système d'exploitation", y = "Nombre de jeux") +
  theme(legend.position = "none") # La légende n'est pas nécessaire puisque chaque couleur est associée à un système, donc le nom est indiqué sous chaque barre.
repartition_systemes
```

L’analyse montre clairement que Windows domine largement les autres. En effet, il propose environ cinq fois plus de jeux que Mac et sept fois plus que Linux.

# Question 2

La deuxième observation de notre jeu de données concerne les colonnes *average_playtime_forever* et *price* qui correspondent au temps de jeu moyen des joueurs et au prix des jeux.

La question soulevée par ces colonnes est la suivante:

### Est-ce que les joueurs passent plus de temps sur les jeux payant plutôt que sur des jeux gratuits ?

```{r}
library(dplyr)
library(ggplot2)
#On filtre les jeux pour que le prix soit égal à 0
jeux_gratuits <- filter(jeux,price == 0.00)

#On calcule la moyenne des heures de jeux
jeux_gratuits <- jeux_gratuits %>%
  
#On fait la moyenne des temps de jeu moyens de tous les jeux gratuits
transmute(average_playtime_forever=(mean(average_playtime_forever))) %>% 

#Le distinct nous assure d'avoir une seule valeur
distinct() 

#On filtre les jeux pour que le prix soit supérieur à 0
jeux_payants <- filter(jeux,price > "0.0")

#On calcule la moyenne des heures de jeux
jeux_payants <- jeux_payants %>%

#Comme pour les jeux gratuits, on fais la moyenne des temps de jeu pour tous les jeux payants et on a le distinct pour être sûr d'avoir une seule valeur
transmute(average_playtime_forever=(mean(average_playtime_forever))) %>% distinct()

#On fusionne les moyennes en un seul dataframe
tps_jeu_moyen <- rbind(jeux_gratuits,jeux_payants)

#On fait la visualisation correspondante c'est-à-dire un bar chart avec le nombre d'heures de jeu moyen sur les différentes catégories de jeux ainsi que deux catégories correspondant à la gratuité des jeux
ggplot(tps_jeu_moyen, aes(x = c("Jeux gratuits", "Jeux payants"), y = average_playtime_forever , fill = c("Jeux gratuits", "Jeux payants")))+
geom_bar(stat='identity')+
ggtitle("Nombre moyen d'heures de jeu en fonction de la gratuité des jeux")+ 
labs(x = "Gratuité des jeux", y = "Nombre d'heures de jeu moyennes")+ theme(legend.position = "none")+ #Il n'y a pas besoin de légende pour cette visualisation puisque les couleurs différencient les catégories de jeux et il y a le nom des catégories sous les barres correspondantes
scale_fill_manual(values = c("#55E250","#1F96E0")) #On mets de la couleur pour différencier les catégories
```

Sur le graphe ci-dessus, on peut voir qu'en moyenne les joueurs jouent deux fois plus longtemps aux jeux payants par rapport aux jeux gratuits.
Cette différence peut s'expliquer par la différence de coût pour faire l'acquisition des jeux constituant ces différentes catégories.
