---
title: "Rapport"
author: "Juliette SIEBERING, Adeline VERCOUTRE, Antoine NERET, Karl MEHANNA"
date: "20 avril 2026"
output:
  prettydoc::html_pretty:
    theme: cayman
---

```{r initialisation, message=FALSE}
library(ggplot2)
library(dplyr)

# Le fichier étant trop lourd pour GitHub, il n'est pas dans le dossier partagé, mais sur nos ordinateurs, d'où le '..' au lieu de 'data'
jeux <- read.csv('../games_march2025_cleaned.csv')
```

# Introduction

Notre jeu de données regroupe une grande partie des jeux publiés par Steam, avec de nombreuses informations comme le prix, le système d’exploitation, la date de publication, etc… (voir tableau ci-dessous).
Il provient du site Kaggle, nous avons choisi ce jeu en particulier pour sa richesse (89618 observations et 47 variables) et pour sa récence (les données datent de mars 2025).
Étant tous des joueurs dans le groupe, cela nous paraît intéressant de voir les données concernant nos jeux préférés.

# Question 1

L’une des premières observations issues de notre jeu de données concerne les colonnes *Windows*, *Linux* et *Mac*, qui correspondent aux trois systèmes d’exploitation les plus répandus dans le monde.

Cela soulève naturellement la question suivante :

#### Parmi ces trois systèmes d’exploitation, lequel prend en charge le plus grand nombre de jeux ?

```{r sys_expl}

# On transforme les chaînes de caractère "TRUE" et "FALSE" en booléens
jeux <- jeux %>%
  mutate(
    windows = as.logical(windows),
    mac     = as.logical(mac),
    linux   = as.logical(linux)
  )

# On crée un tableau avec, pour chaque système d'exploitation, la somme des 1, soit le nombre de True
nb_jeux_sys_ex <- data.frame(
  sys_ex = c("Windows", "Mac", "Linux"),
  nb = c(
    sum(jeux$windows),
    sum(jeux$mac),
    sum(jeux$linux)
  )
)

# On crée la visualisation correspondante : un bar chart avec la somme des jeux pour chaque système d'exploitation, sans oublier le titre
repartition_systemes <- ggplot(data = nb_jeux_sys_ex, mapping = aes(x = sys_ex, y = nb, fill = sys_ex)) +
  geom_col() +
  geom_text(aes(label = nb), vjust = -0.5) +
  labs(title = "Nombre de jeux supportés par les différents systèmes d'exploitation", 
       x = "Système d'exploitation", y = "Nombre de jeux") +
  theme(legend.position = "none") # La légende n'est pas nécessaire puisque chaque couleur est associée à un système, donc le nom est indiqué sous chaque barre.
repartition_systemes
```

L’analyse montre clairement que Windows domine largement les autres. En effet, il propose environ cinq fois plus de jeux que Mac et sept fois plus que Linux.
