---
title: "Rapport"
author: "Juliette SIEBERING, Adeline VERCOUTRE, Antoine NERET, Karl MEHANNA"
date: "20 avril 2026"
output:
  prettydoc::html_pretty:
    theme: cayman
---

```{r library, message=FALSE}
library(ggplot2)
library(dplyr)

# Le fichier étant trop lourd pour GitHub, il n'est pas dans le dossier partagé, mais sur nos ordinateurs, d'où le '..' au lieu de 'data'
jeux <- read.csv('../games_march2025_cleaned.csv')
```

## Question 1

L’une des premières observations issues de notre jeu de données concerne les colonnes *Windows*, *Linux* et *Mac*, qui correspondent aux trois systèmes d’exploitation les plus répandus dans le monde.

Cela soulève naturellement la question suivante :

#### Parmi ces trois systèmes d’exploitation, lequel prend en charge le plus grand nombre de jeux ?

```{r sys_expl}

# On transforme les chaînes de caractère "TRUE" et "FALSE" en booléens
jeux <- jeux %>%
  mutate(
    windows = as.logical(windows),
    mac     = as.logical(mac),
    linux   = as.logical(linux)
  )

# On crée un tableau avec, pour chaque système d'exploitation, la somme des 1, soit le nombre de True
nb_jeux_sys_ex <- data.frame(
  sys_ex = c("Windows", "Mac", "Linux"),
  nb = c(
    sum(jeux$windows),
    sum(jeux$mac),
    sum(jeux$linux)
  )
)

# On crée la visualisation correspondante : un bar chart avec la somme des jeux pour chaque système d'exploitation, sans oublier le titre
repartition_systemes <- ggplot(data = nb_jeux_sys_ex, mapping = aes(x = sys_ex, y = nb, fill = sys_ex)) +
  geom_col() +
  geom_text(aes(label = nb), vjust = -0.5) +
  labs(title = "Nombre de jeux supportés par les différents systèmes d'exploitation", 
       x = "Système d'exploitation", y = "Nombre de jeux") +
  theme(legend.position = "none") # La légende n'est pas nécessaire puisque chaque couleur est associée à un système, donc le nom est indiqué sous chaque barre.
repartition_systemes
```

L’analyse montre clairement que Windows domine largement les autres.. En effet, il propose environ cinq fois plus de jeux que Mac et sept fois plus que Linux.
