---
title: "Rapport"
author: "Juliette SIEBERING, Adeline VERCOUTRE"
date: "20 avril 2026"
output:
  prettydoc::html_pretty:
    theme: cayman
---

```{r initialisation, message=FALSE}
library(ggplot2)
library(dplyr)
library(stringr)
library(viridis)

# Le fichier étant trop lourd pour GitHub, il n'est pas dans le dossier partagé, mais sur nos ordinateurs, d'où le '../..' au lieu de '../data'
jeux <- read.csv('../../games_march2025_cleaned.csv')
```

# Introduction

Notre jeu de données regroupe une grande partie des jeux publiés par Steam, avec de nombreuses informations comme le prix, le système d’exploitation, la date de publication, etc… (voir tableau ci-dessous).
Il provient du site Kaggle, nous avons choisi ce jeu en particulier pour sa richesse (89618 observations et 47 variables) et pour sa récence (les données datent de mars 2025).
Étant tous des joueurs dans le groupe, cela nous paraît intéressant de voir les données concernant nos jeux préférés.

# Question 1

L’une des premières observations issues de notre jeu de données concerne les colonnes *Windows*, *Linux* et *Mac*, qui correspondent aux trois systèmes d’exploitation les plus répandus dans le monde.

Cela soulève naturellement la question suivante :

#### Parmi ces trois systèmes d’exploitation, lequel prend en charge le plus grand nombre de jeux ?

```{r sys_expl}

# On transforme les chaînes de caractère "TRUE" et "FALSE" en booléens
jeux <- jeux %>%
  mutate(
    windows = as.logical(windows),
    mac     = as.logical(mac),
    linux   = as.logical(linux)
  )

# On crée un tableau avec, pour chaque système d'exploitation, la somme des 1, soit le nombre de True
nb_jeux_sys_ex <- data.frame(
  sys_ex = c("Windows", "Mac", "Linux"),
  nb = c(
    sum(jeux$windows),
    sum(jeux$mac),
    sum(jeux$linux)
  )
)

# On crée la visualisation correspondante : un bar chart avec la somme des jeux pour chaque système d'exploitation, sans oublier le titre
ggplot(data = nb_jeux_sys_ex, mapping = aes(x = sys_ex, y = nb, fill = sys_ex)) +
  geom_col() +
  geom_text(aes(label = nb), vjust = -0.5) +
  labs(title = "Nombre de jeux supportés par les différents systèmes d'exploitation", 
       x = "Système d'exploitation", y = "Nombre de jeux") +
  theme(legend.position = "none") # La légende n'est pas nécessaire puisque chaque couleur est associée à un système, donc le nom est indiqué sous chaque barre.
```

L’analyse montre clairement que Windows domine largement les autres. En effet, il propose environ cinq fois plus de jeux que Mac et sept fois plus que Linux.

# Question 2

La deuxième observation de notre jeu de données concerne les colonnes *average_playtime_forever* et *price*, qui correspondent au temps de jeu moyen des joueurs et au prix des jeux.

La question soulevée par ces colonnes est la suivante :

#### Les joueurs passent-ils plus de temps sur les jeux payant ou sur les jeux gratuits ?

```{r payants_gratuits}

# On filtre les jeux pour n'avoir que les gratuits
jeux_gratuits <- filter(jeux,price == 0.00)

# On calcule la moyenne des heures de jeu
jeux_gratuits <- jeux_gratuits %>%
  
# On fait la moyenne du temps de jeu moyen pour les les jeux gratuits
transmute(average_playtime_forever=(mean(average_playtime_forever))) %>% 

# La fonction distinct nous assure d'avoir une seule valeur
distinct() 

# On filtre les jeux pour n'avoir que les payants
jeux_payants <- filter(jeux,price > "0.0")

# On calcule la moyenne des heures de jeu
jeux_payants <- jeux_payants %>%

# Comme pour les jeux gratuits, on fais la moyenne du temps de jeu pour tous les jeux payants et on s'assure d'avoir une seule valeur avec la fonction distinct
transmute(average_playtime_forever=(mean(average_playtime_forever))) %>% distinct()

# On fusionne les moyennes en un seul dataframe
tps_jeu_moyen <- rbind(jeux_gratuits,jeux_payants)

# On fait la visualisation correspondante, c'est-à-dire un bar chart avec le nombre moyen d'heures de jeu sur les différentes catégories de jeux (gratuit et payant)
ggplot(tps_jeu_moyen, aes(x = c("Jeux gratuits", "Jeux payants"), y = average_playtime_forever , fill = c("Jeux gratuits", "Jeux payants"))) +
  geom_bar(stat='identity') +
  ggtitle("Nombre moyen d'heures de jeu en fonction de la gratuité des jeux") + 
  labs(x = "Gratuité des jeux", y = "Nombre moyen d'heures de jeu") + 
  theme(legend.position = "none") + # Il n'y a pas besoin de légende pour cette visualisation puisque les couleurs différencient les catégories de jeux et il y a le nom des catégories sous les barres correspondantes
  scale_fill_manual(values = c("#55E250","#1F96E0")) # On met de la couleur pour différencier les catégories
```

Sur le graphe ci-dessus, on peut voir qu'en moyenne les joueurs jouent deux fois plus longtemps aux jeux payants qu'aux jeux gratuits.
Cette différence peut s'expliquer par la différence de coût pour faire l'acquisition des jeux constituant ces différentes catégories.

# Les différents facteurs pouvant avoir un impact sur la vente des jeux

Avant même de regarder ces facteurs, il est important de savoir combien de jeux appartiennt à chaque fourchette d'acheteurs pour pouvoir faire des analyses pertinentes plus tard.

```{r jeux_acheteurs}

# On formatte les nombres pour passer de "10000000" à "10M"
format_number <- function(n) {
  
  if (n >= 1e6) { 
    paste0(round(n / 1e6, 1), "M") # Si le nombre est au moins 1 million, on le remplace par "...M"
    
  } else if (n >= 1e3) {
    paste0(round(n / 1e3, 1), "K") # Si le nombre est au moins 1 millier, on le remplace par "...K"
    
  } else {
    as.character(n)
  }
}

# On formatte les intervalles d'acheteurs pour passer de "10000000 - 20000000" à "10M - 20M"
format_range <- function(x) {
  
  sapply(strsplit(x, " - "), function(parts) { # Pour chaque intervalle, on divise la chaîne de caractère en 2 parties
    
    parts <- as.numeric(parts) # On convertit ces 2 parties en nombre
    
    paste0( # On créée une nouvelle chaîne contenant
      format_number(parts[1]), # Le nombre bas de la fourchette formatté avec la fonction "format_number",
      " - ", # La chaîne de caractère permettant de séparer les deux extrémités de la fourchette
      format_number(parts[2]) # Et le nombre haut de la fourchette formatté avec la fonction "format_number"
    )
  })
}

# On récupère toutes les fourchettes distinctes d'acheteurs
fourchettes_owners <- unique(jeux$estimated_owners) 

# On classe des fourchettes de la plus basse à la plus haute
ordre_fourchettes <- fourchettes_owners[
  order(sapply(strsplit(fourchettes_owners, " - "), function(x) as.numeric(x[1])))] # On ordonne les fourchettes grâce à leurs parties numériques

# On applique l'ordre décrit précédemment à nos fourchettes
jeux$fourchettes_ordonnees <- factor(jeux$estimated_owners, levels = ordre_fourchettes)

# On formatte nos fourchettes
labels_clean <- format_range(levels(jeux$fourchettes_ordonnees))

# On crée un tableau permettant de voir combien de jeux sont associés à chaque fourchette
nb_jeux_owners <- jeux %>%
  count(fourchettes_ordonnees) %>%
  mutate(
    `Fourchette d'acheteurs` = format_range(as.character(fourchettes_ordonnees))
  ) %>%
  select(`Fourchette d'acheteurs`, `Nombre de jeux` = n)

# On affiche ce tableau
nb_jeux_owners
```

On voit ici qu'il n'y a que 2 jeux qui ont plus de 100 millions d'acheteurs, ce qui signifie que les 2 dernières fourchettes ne sont pas comparables aux autres. On peut se poser cette même question de pertinence pour les 3 fourchettes précédentes, qui ont moins d'une centaines de jeux associés

## 1er facteur : le prix

L'un des premiers facteurs qui nous vient à l'esprit serait le prix, nous allons donc observer les variables *price* et *estimated_owners* pour répondre à la question suivante :

#### Y a-t-il une corrélation entre le prix d'un jeu et ses ventes ?

```{r prix_ventes}

# On ne garde que les gens qui ont été achetés
data <- jeux %>% filter(estimated_owners != "0 - 0")
labels_clean <- labels_clean[labels_clean != "0 - 0"]

# On crée des fourchettes de prix pour avoir un graphique lisible
ordre_prix <- c(
  "Gratuit",
  paste0(seq(0, 35, 5), "–", seq(5, 40, 5), "$"),
  "Plus de 40$"
)

# On ajoute une colonne à data contenant les fourchettes associées au prix de chaque jeu
data$prix_cat <- cut(
  data$price,
  breaks = c(-0.01, 0, seq(5, 40, 5), Inf),
  labels = c(
    "Gratuit",
    paste0(seq(0, 35, 5), "–", seq(5, 40, 5), "$"),
    "Plus de 40$"
  ),
  include.lowest = TRUE
)

# On trie les jeux dans l'ordre de la fourchette de prix la plus basse à la plus haute
data$prix_cat <- factor(data$prix_cat, levels = rev(ordre_prix))

# On compte combien de jeux ont été vendus par fourchette de prix, par fourchette d'acheteurs
repartition <- data %>% count(prix_cat, fourchettes_ordonnees)

# On crée la visualisation
ggplot(repartition, aes(x = fourchettes_ordonnees, y = n, fill = prix_cat)) +
  
  geom_col(position = "fill") + # On rajoute le position = fill pour avoir des rapports de proportionnalité, et non le nombre précis, pour avoir des barres de même taille et un graphique plus lisible
  
  scale_x_discrete(labels = labels_clean) + # On affiche les fourchettes "au propore" (10M au lieu de 10000000)
  scale_fill_viridis_d() + # système de couleur pour daltoniens
  
  labs(
    title = "Répartition des prix selon le nombre de propriétaires",
    x = "Nombre de propriétaires estimés",
    y = "Proportion de jeux",
    fill = "Prix"
  ) +
  
  theme(axis.text.x = element_text(angle = 45, hjust = 1)) # On penche l'axe des x pour pouvoir lire les fourchettes

```

Grâce à cette visualisation, nous pouvons observer plusieurs choses, notamment que la proportion de jeux gratuits augmentent avec les nombre d'acheteurs, même en oubliant les 2 dernières fourchettesqui ne contiennent qu'un jeu chacune. Cela paraît logique puisque les jeux gratuit sont les plus accessibles.

Fait plus étonnant, le nombre de jeux de plus de 40$ augmente également avec le nombre d'acheteurs. Cela semble contre-intuitif, mais une très bonne réputation, une boîte de production célèbre ou des critiques très positives sur le graphisme, le gameplay ou les personages peuvent justifer et faire oublier le prix "élevé" d'un jeu.

Nous pouvons également voir que la variété des prix diminue avec le nombre d'acheteurs. Plus les tranches sont élevées, moins il y a de fourchettes de prix différentes. Je ne vois pas d'explication à ce phénomène.

Toutes ces observatios nous permette de supposer que le prix a certes un impact sur les ventes, mais d'autres facteurs entrent sûrement en jeu lor de l'achat d'un jeu vidéo.

## 2ème facteur : la limite d'âge

```{r age_ventes}

# On trie les jeux dans l'ordre de la limite d'âge la plus basse à la plus haute
data$age_cat <- factor(data$required_age, levels = rev(sort(unique(data$required_age))))

# On compte combien de jeux ont été vendus par limite d'âge, par fourchette d'acheteurs
repartition <- data %>% count(age_cat, fourchettes_ordonnees)

# On crée la visualisation
ggplot(repartition, aes(x = fourchettes_ordonnees, y = n, fill = age_cat)) +
  
  geom_col(position = "fill") + # On rajoute le position = fill pour avoir des rapports de proportionnalité, et non le nombre précis, pour avoir des barres de même taille et un graphique plus lisible
  
  scale_x_discrete(labels = labels_clean) + # On affiche les fourchettes "au propore" (10M au lieu de 10000000)
  scale_fill_viridis_d() + # système de couleur pour daltoniens
  
  labs(
    title = "Répartition des âges selon le nombre d'acheteurs",
    x = "Nombre de propriétaires estimés",
    y = "Proportion de jeux",
    fill = "Âge requis"
  ) +
  
  theme(axis.text.x = element_text(angle = 45, hjust = 1)) # On penche l'axe des x pour pouvoir lire les fourchettes

```

Au vu du graphique ci-dessus, il paraît difficile de tirer des informations pertinentes pour savoir si la restiction d'âge a un impact sur le nombre de ventes d'un jeu ou non.

## 3ème facteur : les langues supportées

Un facteur qui pourrait également être déterminant sur les ventes d'un jeu est le nombre de langues supportées. Nous allons donc mettre en relation les variables *supported_language* et *estimated_owners* pour répondre à la question :

#### Y a-t-il une corrélation entre les langues supportées par un jeu et ses ventes ?

```{r langues_ventes}

# On compte le nombre de langues supportées pour chaque jeu
data$nb_langues <- stringr::str_count(data$supported_languages, ",") + 1

# On compte combien de jeux ont été vendus par nombre de langues, par fourchette d'acheteurs
repartition <- data %>% count(nb_langues, fourchettes_ordonnees)

# On crée la visualisation
ggplot(repartition,
       aes(x = fourchettes_ordonnees,
           y = n,
           fill = factor(nb_langues))) +
  
  geom_col(position = "fill") + # On rajoute le position = fill pour avoir des rapports de proportionnalité, et non le nombre précis, pour avoir des barres de même taille et un graphique plus lisible
  
  scale_x_discrete(labels = labels_clean) + # On affiche les fourchettes "au propore" (10M au lieu de 10000000)
  scale_fill_viridis_d() + # système de couleur pour daltoniens
  
  labs(
    title = "Répartition du nombre de langues supportées selon le nombre d'acheteurs",
    x = "Nombre de propriétaires estimés",
    y = "Proportion de jeux",
    fill = "Nombre de langues"
  ) +
  
  theme(
    axis.text.x = element_text(angle = 45, hjust = 1)) # On penche l'axe des x pour pouvoir lire les fourchettes

```

Ce graphique est illisible, car il y a trop de nombres de langues supportées possibles. Nous allons donc nous concentrer sur langues qui figurent parmi les plus parlées au monde : l'anglais, le chinois, l'arabe, le russe, le français, l'espagnol, le portugais, le japonais et le coréen.

```{r echantillon_langues_ventes, fig.width=14, fig.height=10}

# On fait la liste des langues quel'on veut analyser
langues <- c(
  "English",
  "French",
  "Spanish",
  "Russian",
  "Chinese",
  "Arabic",
  "Portuguese",
  "Japanese",
  "Korean"
)

# On compte combien de jeux ont été vendus par langue, par fourchette d'acheteurs
repartition <- bind_rows(
  
   # Pour chaque langue de notre liste...
  lapply(langues, function(langue) {
    
    # On ajoute une colonne pour chaque langue, et on regarde si elle est supportée ou non
    data %>% mutate(
        langue = langue,
        supportee = ifelse(
          str_detect(supported_languages,
                     paste0("\\b", langue, "\\b")),
          "Oui",
          "Non"
        )
      ) %>% count(langue, fourchettes_ordonnees, supportee) # On fait la somme des jeux qui supportent chaque langue pour chaque fourchette d'acheteurs
  })
)

# On crée la visualisation
ggplot(
  repartition,
  aes(
    x = fourchettes_ordonnees,
    y = n,
    fill = supportee
  )
) +
  
  geom_col(position = "fill") + # On rajoute le position = fill pour avoir des rapports de proportionnalité, et non le nombre précis, pour avoir des barres de même taille et un graphique plus lisible
  
  scale_x_discrete(labels = labels_clean) + # On affiche les fourchettes "au propore" (10M au lieu de 10000000)
  scale_fill_viridis_d() + # système de couleur pour daltoniens
  
  facet_wrap(~ langue) + # On fait une grille de visualisation montrant les 9 langues étudiées
  
  labs(
    title = "Répartition des langues supportées selon le nombre d'acheteurs",
    x = "Nombre de propriétaires estimés",
    y = "Proportion de jeux",
    fill = "Langue supportée ou non"
  ) +
  
  theme(
    axis.text.x = element_text(angle = 45, hjust = 1)) # On penche l'axe des x pour pouvoir lire les fourchettes

```

Grâce à cette visualisation, nous voyons bien que le nombre de langues supportées est corrélé aux nombre ventes. En effet, quelle que soit la langue, la proportion de jeux la supportant augmente avec le nombre d'acheteurs.

## 4ème facteur : la date de publication

Si nous voulons observer l'impact de différents facteurs sur les ventes d'un jeu, nous pouvons prendre les dates de publication. En effet, il serait intéressant de voir si les nombre de ventes d'un jeu varie selon l'année ou le mois de publication. Nous allons donc mettre en relation les colonnes
Une autre observation intéressante de notre jeu de données concerne les variables *release_date* et *estimated_owners* pour répondre à la question :

#### Y a-t-il une corrélation entre la date de publication d'un jeu et ses ventes ?

```{r date_ventes}

# On transforme les chaînes de caractères en date
data$release_date <- as.Date(data$release_date)

# On ajoute une colonne pour n'avoir que les mois, au format "Janvier", "Février", etc... au lieu de 01, 02, etc...
data$mois <- factor(
  format(data$release_date, "%m"),
  levels = rev(sprintf("%02d", 1:12)),
  labels = rev(c(
    "Janvier", "Février", "Mars", "Avril",
    "Mai", "Juin", "Juillet", "Août",
    "Septembre", "Octobre", "Novembre", "Décembre"
  ))
)

# On compte combien de jeux ont été vendus par mois, par fourchette d'acheteurs
repartition <- data %>% count(mois, fourchettes_ordonnees)

# On crée la visualisation
ggplot(repartition, aes(x = fourchettes_ordonnees, y = n, fill = mois)) +
  
  geom_col(position = "fill") + # On rajoute le position = fill pour avoir des rapports de proportionnalité, et non le nombre précis, pour avoir des barres de même taille et un graphique plus lisible
  
  scale_x_discrete(labels = labels_clean) + # On affiche les fourchettes "au propore" (10M au lieu de 10000000)
  scale_fill_viridis_d() + # système de couleur pour daltoniens
  
  labs(
    title = "Répartition des mois de sortie selon le nombre de propriétaires",
    x = "Nombre de propriétaires estimés",
    y = "Proportion de jeux",
    fill = "Mois de sortie"
  ) +
  
  theme(axis.text.x = element_text(angle = 45, hjust = 1)) # On penche l'axe des x pour pouvoir lire les fourchettes
```

Cette visualisation ne nous permet pas de conclure qoi que ce soit, puisque la proportion de jeux par fourchette d'acheteur ne varie pas ou très peu selon le mois de publication.


## Conclusion

Grâce à toutes ces visualisations, nous avons pu constater que plusieurs facteurs peuvent avoir un impact sur la vente d'un jeu. Le prix reste l'un des facteurs primordiaux, mais les langues supportées semblent également un rôle important lors de l'achat d'un jeu.

A noter que, sur toutes les visualisations de cette section, la fourchette 20 millions - 50 millions présente un anomalie : à chaque fois, elle suit la tendance inverse des fourchettes précédentes, quel que soit le facteur étudié.

# Question 4

En parcourant les différentes variables du jeu de données, la mise en relation des colonnes *price* désignant le prix d'un jeu et *pct_pos_total* correspondant à la note attribuée au jeu semblait intéressante. En effet, on s'attendrait à ce que plus on mette d'argent dans un jeu, meilleur il soit. 

D'où la question suivante : 

#### Est-ce que le prix influence la qualité ?

Tout d'abord, pour répondre à la question, nous avons exploré le jeu de données pour voir s'il était cohérent de représenter dans son entièreté un graphique mettant en relation prix et avis positifs des jeux. 

```{r exploration_prix, message=FALSE}

# On ne conserve que les jeux qui ont une note
reviews_prix <- jeux %>% filter(pct_pos_total > 0)

# Histogramme de la répartition du nombre de jeux en fonction du prix 
ggplot(reviews_prix, mapping = aes(x = price)) + 
  geom_histogram() +
  labs(title = "Répartition du nombre de jeux en fonction du prix", x = "Prix ($)", y = "Nombre de jeux")
```

Après exploration des données, on se rend compte qu'il y a très peu de jeux dont le prix est supérieur à 70 dollars, ainsi on décide d'écarter ces jeux pour avoir une meilleure visibilité de la tranche la plus représentée (jeux allant de la gratuité à 70 dollars). 

```{r qualite_prix}

# On ne garde que les jeux possédant une note et dont le prix est inférieur à 70 dollars.
reviews_prix <- jeux %>% filter(pct_pos_total > 0, price < 70)

# Graphique présentant la distribution des notes données aux jeux par tranche de prix. (Mettre en relation avec un nuage de points les avis positifs avec les prix rendait le tout illisible.)

ggplot(reviews_prix, mapping = aes(x = cut(price, breaks = 14), y = pct_pos_total)) + # On sépare de manière à avoir des tranches de prix allant de 5 par 5
  geom_boxplot() +
  labs(title = "Distribution des notes données aux jeux par tranche de prix", x = "Tranches de prix ($)", y = "Avis positifs (%)") +
  theme(axis.text.x = element_text(angle = 45, hjust = 1)) # Les intervalles sont illisibles sinon

```

D'après le graphique pour chaque tranche de prix, le pourcentage d'avis positif reste à priori le même. Ainsi, on ne peut pas vraiment dire que le prix influence la qualité d'un jeu. Cependant, est-il réellement intéressant de voir si le prix influence la qualité sans même savoir le nombre de notes qui ont été attribuées dans chaque tranche ? 

```{r nb_reviews_prix}

# Mêmes données que précédemment
reviews_prix <- jeux %>% filter(pct_pos_total > 0, price < 70)

# Graphique présentant la distribution du nombre de reviews des jeux par tranche de prix. 

ggplot(reviews_prix, mapping = aes(x = cut(price, breaks = 14), y = num_reviews_total)) + 
  geom_boxplot() + 
  coord_cartesian(ylim = c(0, 50000)) +
  labs(title = "Distribution du nombre de reviews des jeux par tranche de prix", y = "Nombre de reviews", x = "Tranche de prix ($)") + 
  theme(axis.text.x = element_text(angle = 45, hjust = 1)) # Les intervalles sont illisibles sinon

```

On constate que plus le jeu est cher, plus on a d'avis et donc de notes à propos de celui-ci. Ainsi on peut imaginer que les notes qui sont attribuées à un jeu à prix élevé sont plus fiables (car plus nombreuses) que pour un jeu peu coûteux voire gratuit.


