---
title: "Rapport"
author: "Juliette SIEBERING, Adeline VERCOUTRE"
date: "P26"
output:
  prettydoc::html_pretty:
    theme: cayman
---

```{r library, message=FALSE, warning=FALSE}
library(ggplot2)
library(dplyr)
library(stringr)
library(viridis)
library(tidyverse)
```

# Introduction

Notre jeu de données regroupe une grande partie des jeux publiés par Steam, avec de nombreuses informations comme le prix, le système d’exploitation, la date de publication, etc… (voir tableau ci-dessous).

| Catégorie - sous-groupe          | Variable                 | Format | Type     |
|:--------------------------------:|:------------------------:|:------:|:--------:|
|                                  | appid                    | int    | discrète |
|                                  | name                     | chr    | nominale |
|                                  | release_date             | chr    | date     |
|                                  | required_age             | int    | discrète |
|                                  | price                    | num    | continue |
|                                  | dlc_count                | int    | discrète |
|                                  | detailed_description     | chr    | nominale |
|                                  | about_the_game           | chr    | nominale |
|                                  | short_description        | chr    | nominale |
|                                  | reviews                  | chr    | nominale |
|                                  | header_image             | chr    | nominale |
|                                  | website                  | chr    | nominale |
|                                  | support_url              | chr    | nominale |
|                                  | support_email            | chr    | nominale |
| Système d'exploitation           | windows                  | chr    | discrète |
| Système d'exploitation           | mac                      | chr    | discrète |
| Système d'exploitation           | linux                    | chr    | discrète |
|                                  | metacritic_score         | int    | discrète |
|                                  | metacritic_url           | chr    | nominale |
|                                  | achievements             | int    | discrète |
|                                  | recommendations          | int    | discrète |
|                                  | notes                    | chr    | nominale |
|                                  | supported_languages      | chr    | nominale |
|                                  | full_audio_languages     | chr    | nominale |
|                                  | packages                 | chr    | nominale |
|                                  | developers               | chr    | nominale |
|                                  | publishers               | chr    | nominale |
|                                  | categories               | chr    | nominale |
|                                  | genres                   | chr    | nominale |
|                                  | screenshots              | chr    | nominale |
|                                  | movies                   | chr    | nominale |
|                                  | user_score               | int    | discrète |
|                                  | score_rank               | int    | discrète |
| Nombre de reviews                | positive                 | int    | discrète |
| Nombre de reviews                | negative                 | int    | discrète |
|                                  | estimated_owners         | chr    | nominale |
| Moyenne temps de jeu             | average_playtime_forever | int    | discrète |
| Moyenne temps de jeu             | average_playtime_2weeks  | int    | discrète |
| Médiane temps de jeu             | median_playtime_forever  | int    | discrète |
| Médiane temps de jeu             | median_playtime_2weeks   | int    | discrète |
|                                  | discount                 | int    | discrète |
|                                  | peak_ccu                 | int    | discrète |
|                                  | tags                     | chr    | nominale |
| Pourcentage de reviews positives | pct_pos_total            | int    | discrète |
| Nombre de reviews                | num_reviews_total        | int    | discrète |
| Pourcentage de reviews positives | pct_pos_recent           | int    | discrète |
| Nombre de reviews                | num_reviews_recent       | int    | discrète |


Les données proviennentt du site Kaggle. Nous avons choisi ce jeu en particulier pour sa richesse (89618 observations et 47 variables) et pour sa récence (les données datent de mars 2025).
Étant tous des joueurs dans le groupe, cela nous paraît intéressant de voir les données concernant nos jeux préférés.

Pour avoir une cohérence dans nore exploration, nous avons décidé de la diviser en deux sections : les potentiels facteurs impactant les ventes d'un jeu et la qualité d'un jeu selon différentes variables.

Le fichier contient de nombreuses variables que nous n'allons pas utiliser, telle que les descriptions ou les liens vers le support du jeu ou des vidéos prises. Pour la rapidité de calcul et la légèreté du fichier, nous allons les supprimer de notre jeu de données. La sélection a été faite après avoir réalisé la plupart de nos visualisations, pour nous assurer de garder les variables nécessaires à notre rapport.

```{r allegement, message=FALSE, warning=FALSE}

# Ce qui se trouve dans ce chunk a déjà été réalisé au préalable mais nous tenions à l'inclure das le rapport pour expliciter notre démarche

# Le fichier originel étant trop lourd pour GitHub, il n'est pas dans le dossier partagé, mais sur nos ordinateurs, d'où le '../..' au lieu de '../data'
# jeux <- read.csv('../../games_march2025_cleaned.csv')

# On retire les variables non  pertinentes
# jeux_allege <- jeux %>% select(-c(dlc_count, detailed_description, about_the_game, short_description, reviews, header_image, website, support_url, support_email, metacritic_url, achievements, notes, packages, screenshots, movies, peak_ccu, tags))

# Ce jeu allégé peut être déposé sur le Git, puisqu'il fait moins de 100Mo.
# La ligne est mise en commentaire puisque cela a déjà été fait précédemment
# write.csv(jeux_allege, "../data/jeux_alleges.csv", row.names = FALSE)

```

Comme nous l'avons vu dans le tableau décrivant chaque donée, certaines d'entre elles ne sont pas du bon format d'après RStudio, comme *realease_date* et les différents systèmes d'exploitaion, qui sont tous des chaînes de caractère alors qu'ils devraient être respectivement des dates et des booléens. De plus, les genres, les studios de développeurs et les catégories, que nous allons utiliser par la suite, sont également considérés comme des chaînes de caractère, alors que ce sont des listes. Il faut donc corriger cela. 

```{r initialisation, message=FALSE, warning=FALSE}

# On récupère les données de notre jeu allégé
jeux_allege <- read.csv('../data/jeux_alleges.csv')

# On transforme les fausses listes en véritables listes (genres, studio de développeurs)
jeux_allege <- jeux_allege %>% mutate(
  genres = str_remove_all(genres, "\\[|\\]|'"), 
  genres = str_split(genres, ",\\s*"),
  developers = str_remove_all(developers, "\\[|\\]|'"),
  developers = str_split(developers, ",\\s*")
  )

# On transforme les chaînes de caractère "TRUE" et "FALSE" en booléens
jeux_allege <- jeux_allege %>%
  mutate(
    windows = as.logical(windows),
    mac     = as.logical(mac),
    linux   = as.logical(linux)
  )

# On met les dates au bon format
jeux_allege$release_date <- as.Date(jeux_allege$release_date)

```

Maintenant que notre jeu de données est pleinement exploitable, il est temps de l'explorer.

# Y a-t-il des facteurs qui augmentent le nombre de ventes d'un jeu ?

Pour répondre à notre problématique principale, nous allons utiliser la variable *estimated_owners*.
Cette variable est une chaîne de caractère et une fourchette d'entiers. Actuellement, on peut y voir "100000 - 200000" ou "200000000 - 500000000", ce qui n'est pas très lisible sur une visualisation. Il faut donc formater ces chaînes de caractère, et les mettre dans le bon ordre, pour avoir sur nos graphiques les fourchettes de la plus petite à la plus grande.

```{r formatage_fourchettes}

# On formatte les nombres pour passer de "10000000" à "10M"
format_number <- function(n) {
  if (n >= 1e6) { 
    paste0(round(n / 1e6, 1), "M") # Si le nombre est au moins 1 million, on le remplace par "...M"
    
  } else if (n >= 1e3) {
    paste0(round(n / 1e3, 1), "K") # Si le nombre est au moins 1 millier, on le remplace par "...K"
    
  } else {
    as.character(n)
  }
}

# On formatte les intervalles d'acheteurs pour passer de "10000000 - 20000000" à "10M - 20M"
format_range <- function(x) {
  
  sapply(strsplit(x, " - "), function(parts) { # Pour chaque intervalle, on divise la chaîne de caractère en 2 parties
    
    parts <- as.numeric(parts) # On convertit ces 2 parties en nombre
    
    paste0( # On créée une nouvelle chaîne contenant :
      format_number(parts[1]), # Le nombre bas de la fourchette formatté avec la fonction "format_number",
      " - ", # La chaîne de caractère permettant de séparer les deux extrémités de la fourchette
      format_number(parts[2]) # Et le nombre haut de la fourchette formatté avec la fonction "format_number"
    )
  })
}

# On récupère toutes les fourchettes distinctes d'acheteurs
fourchettes_owners <- unique(jeux_allege$estimated_owners) 

# On classe ces fourchettes de la plus basse à la plus haute
ordre_fourchettes <- fourchettes_owners[
  order(sapply(strsplit(fourchettes_owners, " - "), function(x) as.numeric(x[1])))] # On ordonne les fourchettes grâce à leurs parties numériques

# On formate nos fourchettes dans une nouvelle variable, et on leur applique l'ordre décrit précédemment grâce à la fonction factor
jeux_allege$fourchettes_affichage <- factor(format_range(jeux_allege$estimated_owners),levels = format_range(ordre_fourchettes))

```

Maitenant que nos fourchettes sont dans un format lisible, commençons par regarder combien de jeux sont dans chaque fourchette. Cela nous permettra de mieux interpréter les informations de nos différentes visualisations.

```{r jeux_acheteurs}

# On crée un tableau permettant de voir combien de jeux sont associés à chaque fourchette
nb_jeux_owners <- jeux_allege %>% count(fourchettes_affichage) %>%
  #mutate(`Fourchette d'acheteurs` = format_range(as.character(fourchettes_affichage))) %>%
  select(fourchettes_affichage, `Nombre de jeux` = n)

# On affiche ce tableau
nb_jeux_owners

```

On voit ici qu'il n'y a que 2 jeux qui ont plus de 100 millions d'acheteurs, ce qui signifie que les 2 dernières fourchettes ne sont pas comparables aux autres. 
La fourchette suivante ne contient que 10 jeux, ce qui est également très peu. 
Regardons quels sont ces 12 jeux.

```{r top_12_jeux}

top_12_jeux <- jeux_allege %>% 
  filter(fourchettes_affichage == "200M - 500M" | 
         fourchettes_affichage == "100M - 200M" |
        fourchettes_affichage == "50M - 100M") %>%
  select(name, fourchettes_affichage)

# On affiche ce tableau
top_12_jeux

```

On peux voir que *Dota 2* est le jeu le plus vendu de Steam, suivi de *Counter Strike 2*.

Maintenant que nous avons ces informations, nous pouvons voir le premier facteur.

## 1er facteur : le prix

L'un des premiers facteurs qui nous vient à l'esprit serait le prix, nous allons donc observer les variables *price* et *estimated_owners* pour répondre à la question suivante :

#### Y a-t-il une corrélation entre le prix d'un jeu et ses ventes ?

Etant donné que nous cherchons à montrer une évolution de la proportion du prix en fonction du nombre d'acheteurs, un line chart est une visualisation adaptée.


```{r prix_ventes}

# On copie notre jeu pour ne pas l'altérer
data_date <- jeux_allege

# On ajoute une variable à data, contenant les fourchettes associées au prix de chaque jeu
data_date$prix_cat <- cut(data_date$price, # On découpe les prix en intervalles
  breaks = c(-0.01, seq(0, 30, 5), Inf), # Ces intervalles vont de -0.01 à Inf, de 5 en 5 en s'arrêtant à 30, pour avoir les jeux gratuits : ]-0.01-0] et payants : ]0-5] etc... jusque ]30-Inf[
  labels = c("Gratuit", paste0(seq(0, 25, 5), "–", seq(5, 30, 5), "$"), "Plus de 30$"), # On donne un nom à chaque intervalle
)

# On crée l'ordre croissant des fourchettes de prix pour avoir un graphique lisible
ordre_prix <- c("Gratuit", paste0(seq(0, 25, 5), "–", seq(5, 30, 5), "$"), "Plus de 30$")

# On applique cet ordre à notre jeu
data_date$prix_cat <- factor(data_date$prix_cat, levels = rev(ordre_prix))

# On calcule la répartition des jeux selon leur catégorie de prix et leur nombre d'acheteurs
repartition_prix <- data_date %>%
  count(fourchettes_affichage, prix_cat) %>% # On compte le nombre de jeux pour chaque combinaison de fourchette d’acheteurs et de catégorie de prix
  group_by(fourchettes_affichage) %>% # On regroupe ce décompte par fourchette pour calculer les proportions
  mutate(prop = n / sum(n)) %>% # On ajoute la variable prop, dans laquelle on stocke la proportion de chaque catégorie de prix par fourchette
  ungroup() # On retire la structure groupée

# On crée la visualisation
ggplot(repartition_prix, aes(x = fourchettes_affichage, y = prop, group = prix_cat, color = prix_cat)) +
  
  geom_line() + # on fait un line chart pour montrer l'évolution de la proportion
  geom_point()  + # on met les points pour mieux voir où s'arrête l'évolution

  labs(
    title = "Répartition des prix selon le nombre d'acheteurs",
    x = "Nombre d'acheteurs",
    y = "Proportion de jeux",
    color = "Prix"
  ) +
  
  theme(axis.text.x = element_text(angle = 45, hjust = 1)) # On incline l'axe des x pour pouvoir lire les fourchettes

```

Grâce à cette visualisation, nous pouvons observer plusieurs choses, notamment que la proportion de jeux gratuits augmentent avec les nombre d'acheteurs, même en oubliant les 2 dernières fourchettes, qui ne contiennent qu'un jeu chacune. Cela paraît logique puisque les jeux gratuits sont les plus accessibles.

Fait plus étonnant, le nombre de jeux de plus de 30$ augmente également avec le nombre d'acheteurs. Cela semble contre-intuitif, mais une très bonne réputation, une boîte de production célèbre ou des critiques très positives sur le graphisme, le gameplay ou les personages peuvent justifer et faire oublier le prix "élevé" d'un jeu.

Nous pouvons également constater que la gratuité ne fait pas la vente, puisque plus de près de 87% des jeux invendus sont gratuits. Cela peut être dû à une mauvais réputation, un manque de publicité ou des images peu attrayantes.

Nous pouvons également voir que la variété des prix diminue avec le nombre d'acheteurs. Plus les tranches sont élevées, moins il y a de fourchettes de prix différentes. Je ne vois pas d'explication à ce phénomène.

Toutes ces observatios nous permette de supposer que le prix a certes un impact sur les ventes, mais d'autres facteurs entrent sûrement en jeu lors de l'achat d'un jeu vidéo.

## 2ème facteur : la limite d'âge

Lorsque l'on achète un jeu, il n'est pas rare qu'une limite d'âge soit affichée, que ce soit pour prévenir de la vulgarité, de la violence ou de la peur que peut provoquer un jeu. Cette limite d'âge peut reprsésenter un frein lors de l'achat d'un jeu, du moins c'est ce que nous aimerions savoir avec la visualisation qui suit, qui nous permettrait de répondre à la question suivante : 

#### La limite d'âge d'un jeu a-t-elle un impact sur ses ventes ?

Etant donnée qu'il y a beauoup de limite d'âge, un line chart serait illisible. Nous allons donc changer de visualisation. Un bar chart pourrait être utilisé, mais on ne verrait pas bien toutes les proportions. Une heat map nous paraît donc être le meilleur choix pour concilier grande masse d'informations et lisibilité.


```{r age_ventes}

# On copie notre jeu pour ne pas l'altérer
data_age <- jeux_allege

# On trie les jeux dans l'ordre de la limite d'âge la plus basse à la plus haute
data_age$age_cat <- factor(data_age$required_age, levels = rev(sort(unique(data_age$required_age))))

repartition_age <- data_age %>%
  count(age_cat, fourchettes_affichage) %>%
  group_by(fourchettes_affichage) %>%
  mutate(prop = n / sum(n)) %>%
  ungroup()

ggplot(repartition_age,
       aes(x = fourchettes_affichage,
           y = age_cat,
           fill = prop)) +

  geom_tile() +

  geom_text(
    aes(
      label = round(prop, 3),
      color = prop < 0.5
    ),
    size = 3
  ) +

  scale_color_manual(
    values = c("black", "white"),
    guide = "none"
  ) +
  
  scale_fill_viridis_c() + # système de couleurs pour daltoniens
  
  labs(
    title = "Répartition des limites d'âge selon le nombre d'acheteurs",
    x = "Nombre d'acheteurs",
    y = "Âge requis",
    fill = "Proportion"
  ) +

  theme(axis.text.x = element_text(angle = 45, hjust = 1)) # On incline l'axe des x pour pouvoir lire les fourchettes


```

Sur ce graphique, on peut voir qu'il y a au moins un jeu pour lequel la limite d'âge est égale à -1. Une erreur a pu se glisser lors du nettoyage de notre jeu de données, mais dont la proportion est si faible q'eulle n'empêche pas l'analyse du reste des informations.

Nous constatons avant tout que la grande majorité des jeux n'ont pas de limite d'âge.

De plus, il semblerait que plus la fourchette d'acheteurs augmente, plus le nombre de jeux avec une limite d'âge élevée augmente.

Cette constatation va à l'encontre de notre hypothèse, puisque nous pensions qu'un jeu avec une limite d'âge basse serait accessible à un plus grand nombre de joueurs et donc plus acheté.
Mais ici, on voit qu'à partir de la fourchette 2-5 millions d'acheteurs, près d'un quart des jeux ont une limite d'âge supérieure ou égale à 17 ans. 
Cela pourrait s'expliquer par le fait que beaucoup de jeux populaires ont cette limite d'âge, comme Grand Theft Auto V, Call of Duty ou Red Dead Redemption 2.


## 3ème facteur : les langues supportées

Un facteur qui pourrait également être déterminant sur les ventes d'un jeu est le nombre de langues supportées. Nous allons donc mettre en relation les variables *supported_language* et *estimated_owners* pour répondre à la question :

#### Y a-t-il une corrélation entre les langues supportées par un jeu et ses ventes ?

```{r langues_ventes}

# On copie notre jeu pour ne pas l'altérer
data_langue <- jeux_allege

# On compte le nombre de langues supportées pour chaque jeu
data_langue$nb_langues <- stringr::str_count(data_langue$supported_languages, ",") + 1

# On compte combien de jeux ont été vendus par nombre de langues, par fourchette d'acheteurs
repartition <- data_langue %>% count(nb_langues, fourchettes_affichage)

# On crée la visualisation
ggplot(repartition, aes(x = fourchettes_affichage, y = n, fill = factor(nb_langues))) +
  
  geom_col(position = "fill") + # On rajoute le position = fill pour avoir des rapports de proportionnalité, et non le nombre précis, pour avoir des barres de même taille et un graphique plus lisible
  
  scale_fill_viridis_d() + # système de couleurs pour daltoniens
  
  labs(
    title = "Répartition du nombre de langues supportées selon le nombre d'acheteurs",
    x = "Nombre d'acheteurs estimés",
    y = "Proportion de jeux",
    fill = "Nombre de langues"
  ) +
  
  theme(
    axis.text.x = element_text(angle = 45, hjust = 1)) # On incline l'axe des x pour pouvoir lire les fourchettes

```

Ce graphique est illisible, car il y a trop de nombres de langues supportées possibles. Nous allons donc nous concentrer sur langues qui figurent parmi les plus parlées au monde : l'anglais, le chinois, l'arabe, le russe, le français, l'espagnol, le portugais, le japonais et le coréen.

```{r echantillon_langues_ventes, fig.width=14, fig.height=10}

# On fait la liste des langues que l'on veut analyser
langues <- c("English", "French", "Spanish", "Russian", "Chinese", "Arabic", "Portuguese", "Japanese", "Korean")

# On compte combien de jeux ont été vendus par langue, par fourchette d'acheteurs
repartition <- bind_rows(
  
   # Pour chaque langue de notre liste...
  lapply(langues, function(langue) {
    
    # On ajoute une variable pour chaque langue, et on regarde si elle est supportée ou non
    data_langue %>% mutate(
        langue = langue,
        supportee = ifelse(
          str_detect(supported_languages,
                     paste0("\\b", langue, "\\b")),
          "Oui",
          "Non")) %>% 
      count(langue, fourchettes_affichage, supportee) # On fait la somme des jeux qui supportent chaque langue pour chaque fourchette d'acheteurs
  })
)

# On crée la visualisation
ggplot(repartition, aes(x = fourchettes_affichage, y = n, fill = supportee)) +
  
  geom_col(position = "fill") + # On rajoute le position = fill pour avoir des rapports de proportionnalité, et non le nombre précis, pour avoir des barres de même taille et un graphique plus lisible
  
  scale_fill_viridis_d() + # système de couleurs pour daltoniens
  
  facet_wrap(~ langue) + # On fait une grille de visualisation montrant les 9 langues étudiées
  
  labs(
    title = "Répartition des langues supportées selon le nombre d'acheteurs",
    x = "Nombre d'acheteurs estimés",
    y = "Proportion de jeux",
    fill = "Langue supportée ou non"
  ) +
  
  theme(
    axis.text.x = element_text(angle = 45, hjust = 1)) # On incline l'axe des x pour pouvoir lire les fourchettes

```

Grâce à cette visualisation, nous voyons bien que le nombre de langues supportées est corrélé aux nombre de ventes. En effet, quelle que soit la langue, la proportion de jeux la supportant augmente avec le nombre d'acheteurs.

Nous pouvons également constater que ne supportent pas la langue arabe, ce qui ne les empêche pas d'avoir les meilleures ventes.

## 4ème facteur : la date de publication

Si nous voulons observer l'impact de différents facteurs sur les ventes d'un jeu, nous pouvons prendre les dates de publication. En effet, il serait intéressant de voir si les nombre de ventes d'un jeu varie selon l'année ou le mois de publication. Nous allons donc mettre en relation les colonnes
Une autre observation intéressante de notre jeu de données concerne les variables *release_date* et *estimated_owners* pour répondre à la question :

#### Y a-t-il une corrélation entre la date de publication d'un jeu et ses ventes ?

```{r date_ventes}

# On copie notre jeu pour ne pas l'altérer
data_date <- jeux_allege

# On ajoute une colonne pour n'avoir que les mois, au format "Janvier", "Février", etc... au lieu de 01, 02, etc...
data_date$mois <- factor(
  format(data_date$release_date, "%m"),
  levels = sprintf("%02d", 1:12),
  labels = c(
    "Janvier", "Février", "Mars", "Avril",
    "Mai", "Juin", "Juillet", "Août",
    "Septembre", "Octobre", "Novembre", "Décembre"
  )
)

ggplot(data_date,
       aes(x = fourchettes_affichage,
           y = mois)) +

  geom_jitter(height = 0.2, alpha = 0.2) +

  labs(
    title = "Répartition des jeux selon leur date de sortie et popularité",
    x = "Nombre de propriétaires",
    y = "Date de sortie"
  ) +
  
  theme(
    axis.text.x = element_text(angle = 45, hjust = 1)) # On incline l'axe des x pour pouvoir lire les fourchettes

```

Cette visualisation ne nous permet pas de conclure quoi que ce soit, puisque la proportion de jeux par fourchette d'acheteur ne varie pas ou très peu selon le mois de publication.

## 5ème facteur : le système d'exploitation

Un autre facteur peut avoir un rôle important lors de l'achat d'un jeu : le système d'exploitaion. En effet, si une personne a un Mac et qu'un jeu n'est pas supporté par ce système, il y a peu de chances qu'elle l'achète, à moins de faire une machine virtuelle, ce qui est fastidieux. Inversement pour une personne qui a un ordinateur avec le système Winodws et qui souhaite acheter un jeu soutenu exclusivement par Max.

Cela soulève naturellement la question suivante :

#### Est-ce que le système d'exploitation impacte la vente d'un jeu ?

```{r sys_expl_ventes}

# On copie notre jeu pour ne pas l'altérer
data_sys_expl <- jeux_allege

# On calcule la répartition des jeux selon les systèmes d'exploitation supportés
repartition_os <- data_sys_expl %>%
  summarise(
    windows = mean(windows),
    mac     = mean(mac),
    linux   = mean(linux),
    .by = fourchettes_affichage
) %>%
  pivot_longer(
    cols = c(windows, mac, linux),
    names_to = "systeme",
    values_to = "prop"
  )


# On crée la visualisation
ggplot(repartition_os,
       aes(x = fourchettes_affichage,
           y = prop,
           fill = systeme)) +

  geom_col(position = "dodge") +

  scale_fill_viridis_d() +

  labs(
    title = "Comparaison des OS selon le nombre d'acheteurs",
    x = "Nombre d'acheteurs estimés",
    y = "Proportion de jeux",
    fill = "Système d'exploitation"
  ) +

  theme(axis.text.x = element_text(angle = 45, hjust = 1))

```

Cette visualiation nous permet de voir clairement que la proportion de jeux soutenus par les 3 systèmes d'exploitation augmente avec les fourchettes d'acheteurs. On peut donc en déduire que les ventes d'un jeu ont un lien avec le ou les systèmes d'exploitation qui le soutiennent.

On peut également remarquer que Windows soutient tous les jeux qui ont des acheteurs.

## 6ème facteur : le studio de développement

Certains jeux tiennent leur réputation de leur studio de développement, comme les jeux de Riot Games qui ont suivi League of Legends ou ceux étant paru après OverWatch. Le studio de développement peut donc être un facteur d'impact sur les ventes d'un jeu, ce qui révèle la question suivante : 

#### Est-ce que le studio de développement impacte la vente d'un jeu ?

Etant donné qu'il existe des centaines de studios de développement et par souci de clareté, nous avons décidé de n'alayser que les plus grands studios, c'est-à-dire ceux qui ont les jeux les plus vendus. Nous allons donc voir quels studios ont développé les 10 jeux de la fourchette 50-100 millios d'acheteurs, et y ajouter les développeurs de Dota 2 et Counter Strike 2.

```{r dev_ventes}

# On copie notre jeu pour ne pas l'altérer
data_dev <- jeux_allege

# Pour éviter d'allourdir le code, on crée notre liste de fourchette hautes
fourchettes_hautes <- c("50000000 - 100000000", "100000000 - 200000000", "200000000 - 500000000")

# Pour savoir quels sont les studios des jeux les plus vendus, on filtre dans data_dev les developers des 3 fourchettes hautes
studios_geants <- data_dev %>%
  filter(fourchettes_affichage %in% fourchettes_hautes) %>%
  unnest(developers) %>% # On met un studio par ligne pour pouvoir compter correctement
  distinct(developers) # On s'assure qu'il n'y a pas de duplicat de studio

# On réunit les autres studios dans la catégorie "Autres studios"
data_dev_full <- data_dev %>%
  unnest(developers) %>%
  mutate(studio = ifelse(developers %in% studios_geants$developers, developers, "Autres studios")) %>%
  filter(!fourchettes_affichage %in% fourchettes_hautes) # On ne garde que les fourchette moyennes et basses, puisqu'on a extirpé les studios des fourchettes hautes

# On calcule la répartition des jeux selon les studios de développement choisis précédemment
repartition <- data_dev_full %>%
  count(fourchettes_affichage, studio) %>%
  group_by(fourchettes_affichage) %>%
  mutate(prop = n / sum(n)) %>%
  ungroup()

# On crée la visualisation
ggplot(repartition, aes(x = fourchettes_affichage, y = prop, fill = studio)) +
  
  geom_col(position = "fill") + # On rajoute le position = fill pour avoir des rapports de proportionnalité, et non le nombre précis, pour avoir des barres de même taille et un graphique plus lisible
  
  scale_fill_viridis_d() + # système de couleurs pour daltoniens
  
  labs(
    title = "Répartition des développeurs selon le nombre d'acheteurs",
    x = "Nombre d'acheteurs estimés",
    y = "Proportion de jeux",
    fill = "Développeurs"
  ) +
  
  theme(axis.text.x = element_text(angle = 45, hjust = 1)) # On incline l'axe des x pour pouvoir lire les fourchettes

```

Ce graphique nous montre que la très grande majorité plupart des jeux achetés proviennent de studios différents de ceux ayant développés les 12 jeux les plus vendus de Steam.
Cela tend à montrer que le studio de développement n'a pas d'impact sur les ventes d'un jeu.
Pour en être sûrs, nous allon enlever les studios qui n'ont qu'un très faible portion des répartitions, pour n'avoir que ceux qui ont plus d'0.5% des parts.

```{r zoom_dev_ventes}

# On recalcule notre répartition en s'assurant de ne prendre en compte que l'es studios ayant une part supérieure ou égale à 0.5% des parts de chaque fourchette d'acheteurs
repartition_clean <- repartition %>%
  mutate(
    studio = ifelse(prop <= 0.005, "Autres studios", studio)
  ) %>%
  group_by(fourchettes_affichage, studio) %>%
  summarise(n = sum(n), .groups = "drop") %>%
  group_by(fourchettes_affichage) %>%
  mutate(prop = n / sum(n)) %>%
  ungroup()

# On crée la visualisation
ggplot(repartition_clean, aes(x = fourchettes_affichage, y = prop, fill = studio)) +
  
  geom_col(position = "fill") + # On rajoute le position = fill pour avoir des rapports de proportionnalité, et non le nombre précis, pour avoir des barres de même taille et un graphique plus lisible
  
  scale_fill_viridis_d() + # système de couleurs pour daltoniens
  
  labs(
    title = "Répartition des développeurs selon le nombre d'acheteurs",
    x = "Nombre d'acheteurs estimés",
    y = "Proportion de jeux",
    fill = "Développeur"
  ) +
  
  theme(axis.text.x = element_text(angle = 45, hjust = 1)) # On incline l'axe des x pour pouvoir lire les fourchettes

```

Cette visualiation nous permet de voir clairement que parmi les 19 studios de développement cités précédemment, 1 seul parvient à se démarquer : Valve. En effet, sur les 3 plus grandes fourchettes d'acheteurs, Valve représente environ 5% des jeux achetés, ce qui signifie que 5% des jeux ayant entre 5 et 50 millions d'acheteurs ont été développés par Valve.

Cependant, malgré cette nette démarcation, l'absence d'augmentation réelle et la présence d'un seul studio de développement tend à montrer qu'un studio de développement n'impacte pas la vente d'un jeu.

Comme pour les graphiques précédents, le nombre de genres empêche une bonne lisibilité, nous allons donc retirer ceux qui ne font que gêner la compréhension de la légende.


```{r genres_ventes, fig.width=10, fig.height=8}

# On copie notre jeu pour ne pas l'altérer
data_genre <- jeux_allege %>%
  unnest(genres) %>%
  distinct(name, genres, fourchettes_affichage)

repartition_genres <- data_genre %>%
  count(genres, fourchettes_affichage) %>%
  group_by(fourchettes_affichage) %>%
  mutate(prop = n / sum(n)) %>%
  ungroup()

ggplot(repartition_genres, aes(x = fourchettes_affichage, y = genres, fill = prop)) +

  geom_tile() +

  geom_text(aes(label = round(prop, 3),color = prop < 0.5),size = 3) +

  scale_color_manual(
    values = c("black", "white"),
    guide = "none"
  ) +

  scale_fill_viridis_c() +

  labs(
    title = "Répartition des genres selon le nombre de propriétaires",
    x = "Fourchettes d'acheteurs",
    y = "Genre",
    fill = "Proportion"
  ) +

  theme(
    axis.text.x = element_text(angle = 45, hjust = 1),
    axis.text.y = element_text(size = 8)
  )

```

```{r categories_ventes, fig.width=10, fig.height=9}

# On copie notre jeu pour ne pas l'altérer
data_categorie <- jeux_allege %>%
  mutate(categories = str_remove_all(categories, "\\[|\\]|'")) %>%  # enlève [], '
  mutate(categories = str_split(categories, ",\\s*")) %>%   # transforme en liste 
  unnest(categories)

ggplot(data_categorie,
       aes(x = fourchettes_affichage,
           y = categories)) +
  geom_jitter() +
  
  scale_fill_viridis_d() + # système de couleurs pour daltoniens
  
  theme(axis.text.x = element_text(angle = 45, hjust = 1)) # On incline l'axe des x pour pouvoir lire les fourchettes

```

## Conclusion

Grâce à toutes ces visualisations, nous avons pu constater que plusieurs facteurs peuvent avoir un impact sur la vente d'un jeu. Le prix reste l'un des facteurs primordiaux, mais les langues supportées semblent également un rôle important lors de l'achat d'un jeu.

A noter que, sur toutes les visualisations de cette section, la fourchette 20 millions - 50 millions présente un anomalie : à chaque fois, elle suit la tendance inverse des fourchettes précédentes, quel que soit le facteur étudié.


Afin de poursuivre notre analyse du dataset de jeux vidéos, nous nous efforcerons d'essayer de répondre à la question suivante : 

# Quels sont les jeux les plus appréciés ?

En parcourant les différentes variables du jeu de données, la mise en relation des colonnes *price* désignant le prix d'un jeu et *pct_pos_total* correspondant à la note attribuée au jeu semblait intéressante. En effet, on s'attendrait que plus on met de l'argent dans un jeu, mieux celui-ci devrait être. Cependant, il est compliqué de réellement de définir ce qu'est la qualité d'un jeu, ainsi nous nous baserons sur l'appréciation qu'ont les joueurs sur un jeu pour définir si le jeu est bien ou non.  

D'où la question suivante : 

#### Est-ce que les jeux les plus appréciés sont ceux pour lesquels les joueurs paient le plus ?

Tout d'abord, pour répondre à la question, nous avons exploré le jeu de données pour voir s'il était cohérent de représenter dans son entièreté un graphique mettant en relation prix (*price*) et avis positif des jeux (*pct_pos_total*). 

```{r exploration_prix}

# On ne conserve que les jeux qui ont une note
reviews_prix <- jeux_allege %>% filter(pct_pos_total > 0)

# Histogramme de la répartition du nombre de jeux en fonction du prix 
ggplot(reviews_prix, mapping = aes(x = price)) + 
  geom_histogram() +
  labs(title = "Répartition du nombre de jeux en fonction du prix", x = "Prix ($)", y = "Nombre de jeux")
```

Après exploration des données, on se rend compte qu'il y a très peu de jeux dont le prix est supérieur à 70 euros, ainsi on décide d'écarter ces jeux pour avoir une meilleure visibilité de la tranche la plus représentée (jeux allant de la gratuité jusqu'à 70 euros). Pour votre curiosité, les quelques jeux se situant aux alentours de 200 euros sont des jeux de puzzle en 3D et sont majoritairement mal notés donc on peut penser qu'ils ne valent pas leur prix.

Regardons maintenant la distribution des notes données aux jeux par tranche de prix (inférieures à 70 euros) :

```{r qualite_prix}

# On ne garde que les jeux possédant une note et dont le prix est inférieur à 70 euros.
reviews_prix <- jeux_allege %>% filter(pct_pos_total > 0, price < 70)

# Graphique présentant la distribution des notes données aux jeux par tranche de prix. (Mettre en relation avec un nuage de points les avis positifs avec les prix rendait le tout illisible.)

ggplot(reviews_prix, mapping = aes(x = cut(price, breaks = 14), y = pct_pos_total)) + # On sépare de manière à avoir des tranches de prix allant de 5 par 5
  geom_boxplot() +
  labs(title = "Distribution des notes données aux jeux par tranche de prix", x = "Tranches de prix ($)", y = "Avis positifs (%)") +
  theme(axis.text.x = element_text(angle = 45, hjust = 1)) # Les intervalles sont illisibles sinon

```

On voit d'après le graphique que pour chaque tranche de prix, le pourcentage d'avis positif reste à priori le même. Ainsi, on ne peut pas vraiment dire qu'il y a de lien entre l'appréciation d'un jeu et son prix. Cependant, ce graphique ne nous indique pas à quel point la note d'un jeu sera fiable ou non car on ne connait pas la distribution du nombre de reviews pour chaque tranche de prix. En effet, une évaluation positive a peu d'intérêt si peu d'utilisateurs ont participé à celle-ci. D'où la question suivante : 

#### Quel est le nombre de reviews moyen qui ont été attribuées pour chaque tranche de prix ? 

On peut s'attendre à ce que le nombre de reviews moyen soit le même pour chaque tranche.

```{r nb_reviews_prix}

# Mêmes données que précédemment
reviews_prix <- jeux_allege %>% filter(pct_pos_total > 0, price < 70)

# Graphique présentant la distribution du nombre de reviews des jeux par tranche de prix. 

ggplot(reviews_prix, mapping = aes(x = cut(price, breaks = 14), y = num_reviews_total)) + 
  geom_boxplot() + 
  coord_cartesian(ylim = c(0, 50000)) +
  labs(title = "Distribution du nombre de reviews des jeux par tranche de prix", y = "Nombre de reviews", x = "Tranche de prix ($)") + 
  theme(axis.text.x = element_text(angle = 45, hjust = 1)) # Les intervalles sont illisibles sinon

```

On constate que plus le jeu est cher, plus on a d'avis et donc de notes à propos de celui-ci. Ainsi on peut imaginer que les notes qui sont attribuées à un jeu à prix élevé sont plus fiables (car plus nombreuses) que pour un jeu peu coûteux voire gratuit.

En plus de regarder les prix, il est intéressant de surveiller l'évolution de l'appréciation des utilisateurs au fil du temps, ainsi nous allons utiliser les variables *pct_pos_total* et *release_date* afin de réponse à la question suivante : 

### L'appréciation des jeux évolue t-elle au fil du temps ?

Dans un premier temps, pour répondre à la question, il est important de connaître la répartition du nombre de jeux par année. On s'attend à ce que plus on avance dans le temps, plus il y a de jeux car, avec le temps, il est de plus en plus simple de concevoir son jeu.

```{r qualite_nombre_jeux_temps}

# On ne garde que les années aux dates
reviews_prix$release_year <- substr(reviews_prix$release_date, 1, 4)

# Histogramme de la répartition du nombre de jeux en fonction de l'année de sortie
ggplot(reviews_prix, mapping = aes(x = release_year)) + 
  geom_bar() +
  labs(title = "Répartition du nombre de jeux en fonction de l'année de sortie", x = "Année", y = "Nombre de jeux") + 
  theme(axis.text.x = element_text(angle = 45, hjust = 1)) # Les intervalles sont illisibles sinon

# On souhaite connaître le nombre de jeux avec des reviews avant 2008 (non visible sur le graphique)
reviews_prix %>% filter(release_year < 2008) %>% count()

```
On remarque qu'il n'y a que 30 jeux avec des reviews avant 2008, ainsi on s'intéressera aux jeux après cette année pour mieux analyser l'évolution des reviews positives de jeux. Pour ce qui est de l'évolution des reviews positives de jeux, on s'attend que plus on avance dans le temps, mieux les jeux seront notés car avec le temps, de nouvelles technologies apparaissent pour améliorer la qualité des jeux (meilleurs graphismes, meilleures IA).

```{r qualite_jeux_temps}

# On retire les jeux n'ayant pas du tout de reviews.
jeux_to_evaluate <- reviews_prix %>% filter(pct_pos_total > 0, release_year > 2008)
jeux_to_evaluate$release_year <- substr(jeux_to_evaluate$release_date, 1, 4)
mean_by_year <- aggregate(pct_pos_total ~ release_year, data=jeux_to_evaluate, mean)

# Graphique présentant la distribution du nombre de reviews des jeux par tranche de prix. 

ggplot(mean_by_year, mapping = aes(x = release_year, y = pct_pos_total, group=1)) + 
  geom_point() +
  geom_line() + 
  labs(title = "Évolution de la moyenne des reviews positives pour chaque année", y = "Pourcentage de reviews positives", x = "Année") + 
  theme(axis.text.x = element_text(angle = 45, hjust = 1)) # Les intervalles sont illisibles sinon

```
Conformément à notre hypothèse, les jeux sont de mieux en mieux notés au fil des années. Cependant, on remarque qu'en 2014 et 2015, beaucoup de eux ont été mal notés, on peut donc imaginer un changement majeur dans les jeux dans ces années.

En outre, une autre manière de comprendre quel type de jeu sont les plus appréciés est de regarder les genres et catégories d'où les questions suivantes : 

### Quels genres sont les plus appréciés ? 

Tout d'abord, on consulte la répartition des genres disponibles (nombre de reviews par genre et nombre de jeux par genre). Par la suite, on ne regardera la moyenne que sur des genres où on a assez de reviews (car une moyenne n'a pas de sens s'il n'y a pas assez de notes d'évaluation).

```{r genres}
# Pour mieux compter les genres
jeux_genres_separes <- jeux_allege %>% unnest(genres)

# On retire les jeux qui n'ont pas de reviews
jeux_genres_separes <- jeux_genres_separes %>% filter(pct_pos_total > 0, genres != "")

# Graphique présentant la distribution du nombre de reviews des jeux par genre.
ggplot(jeux_genres_separes, mapping = aes(x = genres, y = pct_pos_total, group = 1)) + 
  geom_bar(stat = "identity") +
  labs(title = "Nombre de reviews positives pour chaque genre", y = "Nombre de reviews positives", x = "Genre") + 
  theme(axis.text.x = element_text(angle = 45, hjust = 1)) # Les intervalles sont illisibles sinon

# Graphique présentant la distribution du nombre de jeux par genre. 
ggplot(jeux_genres_separes, mapping = aes(x = genres)) + 
  geom_bar() +
  labs(title = "Nombre de jeux pour chaque genre", y = "Nombre de jeux", x = "Genre") + 
  theme(axis.text.x = element_text(angle = 45, hjust = 1)) # Les intervalles sont illisibles sinon

```

En plus de voir les genres de jeux disponibles, on remarque que ces 2 graphiques ont la même forme : cela montre que peu importe le genre, les utilisateurs notent les jeux. Regardons dès à présent l'appréciation moyenne des jeux par genre.

``` {r genres_2}

# On garde uniquement les genres qui concernent + de 50 jeux (n'a pas de sens d'évaluer la moyenne sur un petit échantillon)
genres_valides <- jeux_genres_separes %>% count(genres) %>% filter(n >= 50) %>% pull(genres)

# On calcule la moyenne pour chaque genre
mean_by_genre <- aggregate(pct_pos_total ~ genres, data=filter(jeux_genres_separes, genres %in% genres_valides), mean)

# Graphique présentant la moyenne des reviews positives pour chaque genre
ggplot(mean_by_genre, mapping = aes(x = genres, y = pct_pos_total, group = 1)) + 
  geom_bar(stat = "identity") +
  labs(title = "Moyenne des reviews positives pour chaque genre", y = "Pourcentage de reviews positives", x = "Genre") + 
  theme(axis.text.x = element_text(angle = 45, hjust = 1)) # Les intervalles sont illisibles sinon

```
On constate que les genres les moins appréciés sont "Gore" et "Violent". On peut faire l'hypothèse que c'est parce que tout le monde n'est pas à l'aise avec de tels concepts. Les genres les plus appréciés sont "Adventure", "Casual" et "Indie". Il s'agit potentiellement de genres n'apportant pas de frustration aux joueurs ce qui peut expliquer le fait qu'ils soient aussi bien notés. 

Il serait aussi intéressant de voir quels sont les genres où les joueurs passent le plus de temps.

### Quels sont les genres où les joueurs passent le plus d'heure en moyenne ?

On a vu précédemment qu'il n'y avait pas beaucoup de jeux du genre RPG mais ce type étant plutôt apprécié, on pourrait supposer que les personnes jouant à ce type de jeu jouent à très peu de jeux mais les apprécie beaucoup et par conséquent, y jouent beaucoup aussi.

```{r genre_time}

jeux_genres_separes <- jeux_allege %>% unnest(genres)
jeux_genres_separes <- jeux_genres_separes %>% filter(average_playtime_forever > 0)
# On garde uniquement les genres qui concernent + de 50 jeux (n'a pas de sens d'évaluer la moyenne sur un petit échantillon)
genres_valides <- jeux_genres_separes %>% count(genres) %>% filter(n >= 50) %>% pull(genres)

# On calcule la moyenne pour chaque genre
mean_by_genre <- aggregate(average_playtime_forever ~ genres, data=filter(jeux_genres_separes, genres %in% genres_valides), mean)

# Graphique présentant la moyenne des temps moyens passés pour chaque genre
ggplot(mean_by_genre, mapping = aes(x = genres, y = average_playtime_forever, group = 1)) + 
  geom_bar(stat = "identity") +
  labs(title = "Moyenne des temps passé en moyenne pour chaque genre", y = "Moyenne du temps passé sur les jeux", x = "Genre") + 
  theme(axis.text.x = element_text(angle = 45, hjust = 1)) # Les intervalles sont illisibles sinon
```

Contrairement à nos attentes, le genre pour lequel les joueurs passent le plus de temps est "Utilities". Ce genre n'indique pas vraiment des jeux car après vérification, le type d'application présent dans ce genre sont des majoritairement des applications aidant à créer des jeux. Cela montre que les utilisateurs de steam ne sont pas seulement des joueurs mais qu'il y a aussi des développeurs qui passent beaucoup de temps sur les applications les aidant à créer leur jeu. Cela montre aussi que cela prend beaucoup plus de temps de créer un jeu que de jouer à celui-ci. 
En outre, les genres plus liés aux joueurs de jeux vidéos, où les personnes passent le plus leur temps sont les jeux de simulation, les jeux multijoueurs et les jeux casuals. Ce résultat ne nous paraît pas si surprenant, la plupart des influenceurs gaming jouent à ce type de jeu et on peut imaginer que c'est leur influence qui fait que beaucoup de joueurs se retrouvent à jouer également. De plus, on remarque que les jeux les moins joués justement sont les jeux indés et les jeux de course. On peut imaginer que pour ce qui concerne les jeux indés, ils sont majoritairement plus courts à finir que les autres jeu
